臺灣高等法院臺中分院刑事判決　　　　　　　　　九十三年度上易字第七二七號
　　上　訴　人　臺灣臺中地方法院檢察署檢察官
　　被　　　告　乙○○
　　選任辯護人　洪錫欽
　　　　　　　　陳姿君
右上訴人因恐嚇案件，不服臺灣臺中地方法院九十三年度易字第二二號中華民國九十
三年五月十二日第一審判決（起訴案號：臺灣臺中地方法院檢察署九十二年度偵字第
二一三三○號），提起上訴，本院判決如左：
    主      文
原判決撤銷。
乙○○以加害生命、身體、財產之事，恐嚇他人致生危害於安全，處罰金參仟元，如
易服勞役，以參佰元折算壹日。
    事      實
一、乙○○因與洪祺岳所介紹之蔡坤財間發生買賣靈骨塔之糾紛而蔡坤財拒不出面，
    乙○○請洪祺岳幫忙找蔡坤財，並要求洪祺岳代為調借新臺幣（下同）一百萬元
    ，惟洪祺岳僅應允代為調借五十萬元，引發乙○○之不滿，於民國九十二年十月
    十九日二十二時三十分許，因受洪祺岳之邀，竟攜帶冥紙、噴漆至臺中市○○路
    ○段「成功海產店」，並以加害洪祺岳生命、身體、財產之事向洪祺岳恫嚇稱，
    要放火燒大洪公司（址設臺中市○區○○街七十號一樓，洪祺岳之子洪富峰任負
    責人）、要死大家一起死之語，致洪祺岳心生畏懼而生危害於安全。洪祺岳聽聞
    後隨即於翌日凌晨零時許，與同行之友人陳銘堂、陳瑞芳等人離開該海產店。後
    乙○○於九十二年十月二十日凌晨一時許，在友人洪建國陪同下，接續其恐嚇之
    犯意，前往位於臺中市○區○○街七十號一樓大洪公司門前潑撒冥紙，並分別在
    地上及該鐵捲門上以噴漆噴寫「蔡坤財是騙人、沒錢裝金主、害甲○○受害」、
    「蔡坤財夭壽欠債，騙人不好死」等字樣，恐嚇洪祺岳。甲○○於九十二年十月
    二十日凌晨二時零五分許，與友人陳銘堂、陳瑞芳一同返回大洪公司時，發現遭
    噴漆之事，而報警處理。
二、案經甲○○訴請臺中市警察局第一分局報請臺灣臺中地方法院檢察署檢察官偵查
    起訴。
    理      由
一、訊據被告乙○○固直承有於右開時地攜帶冥紙、噴漆到「成功海產店」要求告訴
    人借款一百萬元不成，因而起口角爭執，嗣後被告持噴漆、冥紙前往告訴人之子
    經營之大洪公司前灑冥紙、在鐵捲門及地上噴有如右開字樣等事實不諱，惟堅決
    否認有何恐嚇犯行，先辯稱：伊到海產店主要是希望洪祺岳能幫忙找出蔡坤財解
    決問題，因為伊開設之公司亟需蔡坤財還款以便解決問題，伊只有說如果支票跳
    票，大家都會死得很難看而已，並未說「要死大家一起死」、「要放火燒大洪公
    司」等恐嚇言語；嗣於審理時則又供稱：伊沒有說要放火燒大洪公司，只有說如
    果沒有還錢給伊，伊會被黑道追殺，才說「要死大家一起死」，伊並無恐嚇意思
    云云。經查：
  (一)被告於右開時地確實偕同友人洪建國前往「成功海產店」與告訴人商談借款一百
    萬元，惟告訴人只允諾借款五十萬元，因而起爭執，被告並口出「要放火燒大洪
    公司」、「要死大家一起死」等情，業據告訴人於警、偵訊時及本院審理時指訴
    無訛，並經證人陳銘堂、陳瑞芳於警、偵訊時證述明確；被告因向告訴人借款一
    百萬元不成，遂轉至大洪公司噴漆、灑冥紙等情，亦有卷附照片數幀可按。被告
    雖否認有口出「要放火燒大洪公司」之言語，其所舉證人洪建國於偵訊及原審審
    理時亦均具結證稱：伊並未聽聞被告有口出該言論，當時被告很激動，只有聽被
    告哭著說「如果我公司死了，我也要告你們共同詐欺，也讓你們公司無法生存」
    、「如果你不給我錢，蔡坤財又不出來，我就要到你公司去噴漆」等情。然案發
    時在場證人陳銘堂、陳瑞芳於警偵訊時均表示確實聽聞被告口出該言語，事後偕
    同告訴人返回大洪公司時，見地上、鐵捲門均有噴漆，直覺反應即被告所為，故
    前往警局說明，其等均係首次看到被告等情，其等與被告素不相識，自無設詞誣
    陷被告之理；反觀證人洪建國於九十二年十一月十四日偵訊時證稱：「（是否有
    聽到乙○○對洪祺岳恐嚇說要放火燒燬大洪公司？）沒有」、「（當時乙○○有
    無拿冥紙、噴漆罐到餐廳？）沒有。乙○○是將東西放在車內」等語（惟同日偵
    訊時被告即已承認有攜噴漆、冥紙到「成功海產店」內，見偵卷第二八頁至第三
    十頁），與其於原審審理時證稱伊在「成功海產店」有看到被告從包包內拿出噴
    漆及冥紙一情不符（見原審卷第一一二頁），顯有迴護被告嫌疑，其所為證詞真
    實性即難採信。況且，被告於原審九十三年四月二十八日審理時及本院訊問時亦
    直承伊有口出「要死大家一起死」之言語（見原審卷第一二九頁、本院卷第二三
    頁），應認告訴人及證人陳銘堂、陳瑞芳所述被告確實有口出「要放火燒大洪公
    司」、「要死大家一起死」等語係與事實相符無訛。被告辯稱並未口出「要放火
    燒大洪公司」云云，顯無可採。
  (二)告訴人於警詢時指稱：「．．．她（被告）到場時，手拿有冥紙及噴漆兩瓶，以
    塑膠袋裝著」、「在席間因十九日乙○○打電話向我借五十萬元，因數目不足改
    向我借一百萬元，但我只有能力借她五十萬元，乙○○立即翻臉並揚言要放火燒
    大洪公司一樓」、「．．．她出言恐嚇使我心生畏懼」、「我要提出毀損告訴（
    指針對噴漆、灑冥紙部分）」等語（見偵卷第一二頁）；於原審審理時復指稱：
    ．．．被告與洪建國到伊公司（指大洪公司）樓下，打電話給伊，伊說在成功海
    產店請她過來，伊看到被告在門口，因伊與友人坐在裡面，伊才出去叫她進來，
    她在門口指著包包說內有冥紙及噴漆，伊請她進去，伊說你拿這些東西作什麼，
    她說如果今日談不攏，就要給伊好看，所以伊與被告一面走一面進去，坐下後就
    談事，她說要向伊借一百萬元等情（見原審卷第一一八頁）；於本院審理時亦指
    稱：「我是因為害怕才報警的。被告確實有拿冥紙、噴漆的事情，有講放火燒大
    洪公司，有說談不攏就要我好看的事，然後向我借一百萬元。當時他有講要死大
    家一起死的言語，一開始沒有馬上離開，想說要安撫被告，但是看情況不對，被
    告越講越氣，當時因害怕我才與我朋友離開，我後來有打電話回去家裡，想要告
    訴家人要他們小心，怕被告真的跑去放火，但是因為很晚我家沒有人接電話．．
    ．」等語（見本院卷第二四頁、二五頁）。證人陳銘堂於警詢時陳稱：「吃飯期
    間，乙○○開口向我朋友洪祺岳調款一百萬元，但是我的朋友洪祺岳說『我沒有
    辦法借妳那麼多，我只有辦法借妳五十萬元』，結果乙○○就突然說：『要死大
    家一起死』，並揚言『要放火燒大洪公司』，當時我就勸乙○○不要那麼激動，
    有什麼事大家坐下來談，因為講話沒有交點（應係”交集”之意），我們就離開
    海產店，並到別的地方繼續吃飯，．．．」等語（見偵卷第一三頁反面），於偵
    訊時亦為大致相同陳述（見偵卷第三四頁、第三五頁）。證人陳瑞芳於警詢時陳
    述：「於吃飯席間，乙○○開口向．．洪祺岳調一百萬元，．．．．，結果乙○
    ○就突然說『要死大家一起死』，並站起來說『我要去放火燒大洪』，我朋友洪
    祺岳還是說『我真的沒能力借妳一百萬元，只有辦法借妳五十萬元』，但是乙○
    ○還是沒有辦法接受，這期間我的朋友陳銘堂充當和事佬說『莊董，火氣不要那
    麼大』，莊某便坐下來，這期間還是繼續說一定要借一百萬元，最後便不歡而散
    ，我們一夥三人便離席去喝酒，．．．」等語（見偵卷第一五頁背面、第一六頁
    ）；於偵訊時並具結證稱：「．．．乙○○也說她有向地下錢莊借錢，明天一定
    要還，並說『要死大家一起死』，並說『要放火燒大洪公司』。洪祺岳就跟她說
    要燒就去燒，隨即我們就一起走了，．．．」等語（見偵卷第四三頁），綜合上
    開情節判斷：
    告訴人於案發當時在「成功海產店」與友人陳銘堂、陳瑞芳及另名友人（林資
      證）聚餐時，接獲被告來電，並邀約被告至海產店見面，被告一到海產店門口
      ，告訴人出面相迎，被告隨即出示噴漆及冥紙要求告訴人務必於當日給一百萬
      元，否則要其好看，嗣被告、證人洪建國至告訴人與友人飲食之餐桌旁坐下續
      談，席間，被告不斷要求告訴人調現一百萬元，告訴人始終表示無力支付，只
      能應急五十萬元，被告係在與告訴人協商過程中，見告訴人拂逆其意，不遂其
      要求，始憤而口出惡言「要放火燒大洪公司」、「要死大家一起死」，足見被
      告擬採激烈手段遂其目的，且已對告訴人恐嚇，其有恐嚇之意思甚明。
    被告一到海產店門口，告訴人出面相迎，被告隨即出示噴漆及冥紙要求告訴人
      務必於當日給一百萬，否則要其好看。然告訴人見聞被告上開言行舉止後，直
      覺反應並道出「你拿這些東西做什麼」，仍引領被告、證人洪建國入座續談，
      應係告訴人看見被告攜帶噴漆及冥紙前來極度訝異，告訴人或為避免衝突不願
      交惡、或恐自己或家人受人身、財產上之危害，試圖以協商化解，尚難因此即
      認定告訴人並未因之而生畏怖。
    案發當時雖告訴人一方有四名成年男性在場，被告一方則僅其與洪建國在場，
      且無論體型、人數、性別，被告一方均遠遜於告訴人一方，然被告攜帶噴漆及
      冥紙前往「成功海產店」，足見其不達告訴人出借一百萬之目的不善罷休之心
      意甚堅，而其並情緒失控惡言相向，且目前社會亦不乏僅一時情緒發作，縱火
      造成慘禍之新聞，衡諸常情，告訴人難免顧忌畏懼，又案發當時告訴人雖強稱
      「要燒你去燒」等語，抑或係因與被告協商勸解不成，在憤怒及無奈情況下，
      試圖以強硬方式作為防止被告不理性之危害舉動，是僅以告訴人當時之回話，
      即論斷告訴人未達畏怖之境地，顯有違經驗法則，故而亦難據上開情事遽為有
      利於被告之認定。
  (三)另告訴人離開「成功海產店」後，雖然未立即前往警局報案，或提醒家人、員工
    （告訴人陳稱大洪公司是住家、公司均在同址，屬公寓式建築）注意安全，直至
    告訴人與友人陳銘堂、陳瑞芳吃飯完畢返回大洪公司時，見大洪公司地上、鐵捲
    門已遭人噴漆，並四處潑灑冥紙，隨即偕同二位友人前往警局報案等情，因被告
    原本僅為言詞施加恐嚇，抑或告訴人仍盼事有轉寰餘地，抑或當時已是深夜聯絡
    不易，尚難因告訴人未立即做出上開報案及通知家人之反應，即認定其並無心生
    畏懼。況當被告由口頭出言恐嚇，付諸於凌晨前往大洪公司潑灑冥紙、噴漆等行
    動上之恐嚇，告訴人之憤怒、畏懼心情已然加劇，其深感不安馬上報警，防止危
    害加大，亦符常情，是告訴人指其心生畏懼符合吾人常情。再告訴人陳稱事後給
    予一百萬元予被告是因為翌日被告又來大洪公司插香、靜坐等行為，不堪其擾，
    直說沒有一百萬元她無法過關，加以先前被告口出上開惡言、潑灑冥紙及噴漆，
    又見她差一百萬元即可過難關，遂籌錢匯款予被告等情，亦為告訴人於原審及本
    院審理時指稱明確（見原審卷第一二六頁、本院卷第二五頁），足見告訴人事後
    雖匯款一百萬元予被告，乃係由於被告加諸種種言詞上、行為上之恐嚇，心生畏
    懼而不得不交付，其籌錢匯款縱事後兼有幫忙被告解決難關之意，乃不無為安撫
    被告全然失控之情緒，藉以避免被告再採取更劇烈之實害行為至明，尚難執此即
    認告訴人洪祺岳不心生畏懼，而採為被告有利之認定。
  (四)綜上所述，告訴人前項指訴與事實相符，被告所辯應係卸責之詞不足採信，本件
    事證明確，被告犯行堪以認定。
二、核被告乙○○所為，係犯刑法第三百零五條之恐嚇危害安全罪。被告雖分別以言
    語、行為接續恐嚇告訴人，但無非欲達最終之向告訴人調借一百萬元之目的，乃
    組成一個犯罪行為之各部動作，僅應成立一個恐嚇罪。原審遽認被告上開恐嚇犯
    罪不能證明而為無罪之諭知，及未就告訴人洪祺岳提出告訴之毀損罪，認定並不
    成立犯罪（詳如後述理由），自均有未當，檢察官上訴意旨指摘原審判決不當，
    為有理由，應由本院予以撤銷改判。爰審酌被告因與告訴人所介紹之蔡坤財有買
    賣靈骨塔之糾紛，而出言恐嚇告訴人，致使告訴人日常生活不能免於恐懼，犯後
    否認犯行，惟告訴人洪祺岳已表示不願追究其犯行等一切情狀，量處如主文第二
    項所示之刑，並諭知易服勞役之折算標準，以示懲儆。又按刑法第三百五十四條
    之毀損罪，以使所毀損之物，失其全部或一部之效用為構成要件。（最高法院四
    十七年台非字第三十四號判例參照）而查本件被告乙○○雖在臺中市○區○○街
    七十號一樓大洪公司門前，分別在地上及該鐵捲門上以噴漆噴寫「蔡坤財是騙人
    、沒錢裝金主、害甲○○受害」、「蔡坤財夭壽欠債，騙人不好死」等字樣，惟
    該地上及該鐵捲門上之噴漆，於警方前往處理照相存証後，即已清除之情事，業
    據告訴人洪祺岳及証人陳銘堂供明在卷，足見該鐵捲門之效用尚無全部或一部喪
    失情事，而本條之罪，又無處罰未遂之規定，自無從科以毀損之罪責，則此部分
    雖據告訴人洪祺岳提出告訴，惟與上開恐嚇罪，有牽連犯之裁判上一罪關係，自
    無庸為無罪之諭知，併為敘明。
據上論斷，應依刑事訴訟法第三百六十九條第一項前段、第三百六十四條、第二百九
十九條第一項前段，刑法第三百零五條、第四十二條第二項，罰金罰鍰提高標準條例
第一條前段、第二條，判決如主文。
本案經檢察官丙○○到庭執行職務。
中      華      民      國      九十三     年      八     月   三十一   日
                      臺灣高等法院臺中分院刑事第十一庭
                                        審判長法  官  李  璋  鵬
                                              法  官  胡  森  田
                                              法  官  蕭  錦  鍾
右正本證明與原本無異。
不得上訴。
                                              書記官  蘇  昭  文
中      華      民      國      九十三     年      八     月   三十一   日
附錄本案論罪科刑法條全文
刑法第三百零五條：
以加害生命、身體、自由、名譽、財產之事，恐嚇他人致生危害於安全者，處二年以
下有期徒刑、拘役或三百元以下罰金。
                                                                        Ｒ
